臺灣臺南地方法院刑事裁定
111年度聲字第463號
聲  請  人    
即  被  告  謝幸男


上列聲請人即被告因犯詐欺案件（本院110年度易字第743 號）
，聲請發還扣押物，本院裁定如下：
    主  文
聲請駁回。
    理　由
一、聲請意旨略以：聲請人即被告（下稱被告）謝幸男因詐欺案
    件，經本院以110年度易字第743號案判決無罪確定，該案扣
    押告訴人出具之借據4紙、本票4張等物，為聲請人所有，且
    未經該案宣告沒收，為此聲請發還上開扣押物等語。
二、按扣押物若無留存之必要者，不待案件終結，應以法院之裁
    定或檢察官命令發還之；其係贓物而無第三人主張權利者，
    應發還被害人；扣押物因所有人、持有人或保管人之請求，
    得命其負保管之責，暫行發還，刑事訴訟法第142條定有明
    文。又按執行裁判由為裁判法院對應之檢察署檢察官指揮之
    。但其性質應由法院或審判長、受命法官、受託法官指揮，
    或有特別規定者，不在此限，刑事訴訟法第457 條第1 項定
    有明文。故確定裁判之執行，以檢察官指揮執行為原則，一
    般情形，並無法院之參與，例外關於實體裁判形式之疑義及
    裁判與其執行之異議，法院始予介入。而所謂性質上應由法
    院或審判長、受命法官、受託法官指揮執行者，係指法院在
    訴訟程序進行中所為關於訴訟程序之裁判，諸如羈押、具保
    、責付等處分。此際，檢察官係當事人之一，性質上無從由
    其指揮執行。至於所謂有特別規定者，如刑事訴訟法第470
    條第1項但書所定情形，以及少年法院或少年法庭法官就少
    年保護事件所為裁定之指揮執行是。又確定裁判之執行，非
    僅限於刑罰之執行，尚包括保安處分、罰鍰、保證金沒入及
    扣押物之發還等（最高法院109 年度台抗字第612號裁定意
    旨參照）。是法院審理案件時，扣押物有無繼續扣押必要，
    雖應由審理法院依案件發展、事實調查，予以審酌，然案件
    如未繫屬法院，或已脫離法院繫屬，扣押物有無留存之必要
    ，是否發還，應由執行檢察官依個案具體情形，予以審酌，
    裁判一經確定，即脫離繫屬，法院因無訴訟關係存在，原則
    上即不得加以裁判。
三、經查，被告因詐欺案件，經本院以110年度易字第743號判決
    確定，且已於民國111年2月11日經送執行在案，有臺灣高等
    法院被告前案紀錄表、本院書記官辦案進行簿1份、上開判
    決在卷可考，揆諸上開說明，該案已脫離本院之繫屬，則該
    案之扣押物有無留存必要及是否發還，應由執行檢察官依個
    案具體情形予以審酌，本院無從辦理。從而，聲請人於該案
    移送執行後之民國111年3月18日始向本院聲請發還扣押物（
    見本院卷附刑事聲請發還扣押物狀上本院之收狀戳章），其
    聲請即非適法，應予駁回。
四、依刑事訴訟法第220條，裁定如主文。
中　　華　　民　　國　　111 　年　　3 　　月　　23　　日
                  刑事第十五庭  審判長法  官  莊政達
                                      法  官  陳貽明
                                      法  官  李音儀
以上正本證明與原本無異。
如不服本裁定，應於收受送達後5日內向本院提出抗告狀。（應
附繕本）
　　　　　　　　　　　　　　　　　　　書記官  陳怡蓁
中　　華　　民　　國　　111 　年　　3 　　月　　23　　日